臺灣高等法院臺中分院刑事裁定
111年度抗字第94號

抗  告  人  
即  被  告  張書豪



選任辯護人  葉東龍律師（法扶律師）
上列抗告人即被告因違反毒品危害防制條例案件（臺灣臺中地方
法院110年度訴字第1711號）聲請具保停止羈押，不服臺灣臺中
地方法院110年度聲字第4331號中華民國110年12月14日裁定，提
起抗告，本院裁定如下：
    主  文
抗告駁回。
    理  由
一、抗告人即被告張書豪抗告意旨略以：抗告人無販賣毒品之前
    科犯行，就所涉犯行均已坦承不諱，並供出上手及所有犯罪
    實情，足認抗告人勇於認錯，並願面對接受審判及其後執行
    之決心，且本案業已辯論終結，應無羈押之必要，再本案僅
    抗告人與另一名被告遭羈押迄今，惟尚有另一名被告始終未
    被羈押，懇請予以相同待遇，待抗告人觀察、勒戒期滿直接
    釋放，抗告人必遵期到庭。抗告人家境清寒，有高齡年邁雙
    親，抗告人為家中唯一經濟支柱。爰依法提起抗告云云。
二、按被告經法官訊問後，認為犯罪嫌疑重大，而有所犯為死刑
    、無期徒刑或最輕本刑為5年以上有期徒刑之罪，有相當理
    由認為有逃亡、湮滅、偽造、變造證據或勾串共犯或證人之
    虞者，非予羈押，顯難進行追訴、審判或執行者，得羈押之
    ，刑事訴訟法第101條第1項第3款定有明文。又羈押被告之
    目的，在於確保訴訟程序之進行，確保證據之存在及真實，
    暨確保刑罰之執行，而被告有無羈押之必要，及羈押後其原
    因是否仍然存在，有無繼續延長羈押之必要，均屬事實認定
    之問題，法院應就具體個案情節予以斟酌決定，如就客觀情
    事觀察，法院准許羈押之裁定在目的與手段間並無濫用其權
    限及違反比例原則之情形，即不得任意指為違法。又據以判
    斷羈押之要件，並不以嚴格證明為必要，其以自由證明，即
    為充足（最高法院101年度台抗字第401號、101年度台抗字
    第494號刑事裁定意旨參照）。次按被告有無繼續羈押之必
    要，事實審法院本得斟酌訴訟進行程度及其他一切情形而為
    認定，故受羈押之被告除確有刑事訴訟法第114條所列情形
    之一，經具保聲請停止羈押不得駁回外，如以其他原因聲請
    具保停止羈押，其應否准許，事實審法院自有認定裁量之權
    （最高法院100年度台抗字第138號刑事裁定意旨參照）。復
    按重罪常伴有逃亡、滅證之高度可能，係趨吉避凶、脫免刑
    責、不甘受罰之基本人性，倘一般正常之人，依其合理判斷
    ，可認為該犯重罪嫌疑具有逃亡或滅證之相當或然率存在，
    即已該當「相當理由」之認定標準，不以達到充分可信或確
    定程度為必要。以量化為諭，若依客觀、正常之社會通念，
    認為其人已有超過百分之50之逃亡、滅證可能性者，當可認
    為具有相當理由認為其有逃亡、滅證之虞（最高法院98年度
    台抗字第668號刑事裁定意旨參照）。
三、經查：
  ㈠抗告人因涉犯毒品危害防制條例第4條第2項販賣第二級毒品
    罪，經臺灣臺中地方檢察署檢察官於民國110年9月10日，以
    110年度偵字第25822、25823、25824、25825、27923號提起
    公訴，現由原審臺灣臺中地方法院以110年度訴字第1711號
    刑事案件審理中。抗告人經原審法院訊問後，認抗告人涉犯
    毒品危害防制條例第4條第2項之販賣第二級毒品罪嫌重大，
    所犯為最輕本刑5年以上有期徒刑之罪，參以重罪本就伴隨
    高度逃亡之可能，抗告人有相當理由足認有逃亡之虞，故有
    羈押之必要，非予羈押顯難進行審判或執行，而於110年9月
    24日，依刑事訴訟法第101條第1項第3款規定執行羈押，並
    於羈押期間3月屆滿前，經再訊問抗告人，認羈押原因依然
    存在，仍有繼續羈押之必要，於110年12月14日裁定自110年
    12月24日起延長羈押2月在案。
  ㈡抗告人所涉犯毒品危害防制條例第4條第2項販賣第二級毒品
    罪，係最輕本刑為5年以上有期徒刑之罪，而重罪常伴有逃
    亡之高度可能，係趨吉避凶、脫免刑責、不甘受罰之基本人
    性，衡諸抗告人可預期將受相當之刑期之諭知，而可預期抗
    告人逃匿以規避審判程序進行及刑罰執行之可能性甚高，且
    抗告人並無高齡或不利逃亡之身體重大疾病等因素，難令法
    院形成抗告人逃亡可能性甚低之心證，實有相當理由認抗告
    人確有逃亡之虞，是以抗告人確有刑事訴訟法第101條第1項
    第3款之事實，而有羈押之原因。
  ㈢抗告人抗告意旨稱其並無前科，自白犯行，勇於認錯，且本
    案業已審結。家中尚有年邁高齡雙親，家中濟經僅賴抗告人
    維持，應無羈押必要等語。然法院審核是否合於羈押之要件
    ，僅須審查被告犯罪嫌疑是否重大、有無羈押原因及有無賴
    羈押以保全審理或執行之必要。是抗告人前開所述，核與羈
    押要件及其必要性所要考量之事項無涉，並非應否准予具保
    停止羈押所應考量之事由。
  ㈣另本院斟酌近年來毒品之濫用，危害國民健康與社會安定日
    益嚴重，治安機關對於販賣毒品之犯罪行為，無不嚴加查緝
    ，而抗告人所為之販賣第二級毒品，其次數、數量非微，助
    長毒品氾濫，戕害國民健康甚鉅，亦嚴重威脅社會治安；另
    衡酌本案目前案件進行之程度，並權衡國家刑事司法權之有
    效行使、社會秩序及公共利益、人身自由之私益暨防禦權受
    限制之程度，是經權衡「比例原則」及「必要性原則」後，
    仍認定抗告人確實有羈押之必要，而若命具保、責付或限制
    住居等侵害較小之手段，均不足以確保審判或執行程序之順
    利進行，為確保訴訟程序包括裁判確定後刑之執行程序遂行
    ，羈押抗告人尚屬適當、必要，且合乎比例原則。且查本件
    抗告人亦無刑事訴訟法第114條各款所定不得駁回具保聲請
    停止羈押之事由。
  ㈤至抗告意旨以另一被告自始未遭羈押，懇請予以相同待遇云
    云，惟法院於審查是否有羈押之原因及必要性時，因個案情
    節不一，尚難比附援引，自無從以其他同案被告是否受羈押
    之情形，比附援引於本案被告。是抗告人執此為由聲請具保
    停止羈押，亦無理由。　　
  ㈥綜上，原審認抗告人仍符合刑事訴訟法第101條第1項第3款羈
    押事由，且具有羈押必要性，因而裁定駁回抗告人具保停止
    羈押聲請，本院經核原裁定並無違誤或不當。抗告人猶執前
    詞指摘原裁定不當，其抗告為無理由，應予駁回。
四、據上論斷，依刑事訴訟法第412條，裁定如主文。
中　　華　　民　　國　  111　　年　　1　　月　　27　　日
　　　　　  刑事第七庭  審判長法  官  梁  堯  銘
                              法  官  羅  國  鴻
                              法  官  張  智  雄
以上正本證明與原本無異。
不得再抗告。
                              書記官  江  玉  萍
　　　　　　　　　　　　　　　
中　　華　　民　　國　　111 　年　　1 　　月　　27　　日